臺灣苗栗地方法院刑事判決　　　　　　　 96年度易字第385號
公　訴　人　臺灣苗栗地方法院檢察署檢察官
被　　　告　丙○○
　　　　　　　　　　　巷28號.
上列被告因毀損案件，經檢察官提起公訴 （95年度偵字第4576號
），本院判決如下：
    主  文
丙○○損壞他人之車窗玻璃，足以生損害於他人，處有期徒刑肆
月，減為有期徒刑貳月，如易科罰金，以銀元參佰元即新臺幣玖
佰元折算壹日；又損壞他人住宅之鐵門、玻璃窗，足以生損害於
他人，處有期徒刑肆月，減為有期徒刑貳月，如易科罰金，以新
臺幣壹仟元折算壹日；又共同損壞他人住宅鐵門、玻璃窗，足生
損害於他人，處有期徒刑伍月，減為有期徒刑貳月又拾伍日，如
易科罰金，以新臺幣壹仟元折算壹日。應執行有期徒刑陸月，如
易科罰金，以銀元參佰元即新臺幣玖佰元折算壹日。
    事  實
一、丙○○與甲○○原係夫妻關係，兩人於民國87年9 月2 日離
    婚，而乙○○則為甲○○之父。丙○○因與甲○○離婚之細
    故，竟分別基於毀損之犯意，於附表所示時間、地點，以附
    表所示手法，損壞附表所示物品，足生損害於乙○○。
二、案經乙○○訴由苗栗縣警察局竹南分局報請臺灣苗栗地方法
    院檢察署檢察官偵查起訴。
    理  由
一、訊據被告丙○○矢口否認有何前揭毀損之犯行，辯稱：伊沒
    有做，監視錄影畫面裡面的人不是伊，0000000000號行動電
    話都放在車上，車子都是員工在開，不是伊在使用云云。然
    查：
  (一)證人即告訴人乙○○於偵查及本院審理時以證人身分結證稱
    ：95年6 月1 日凌晨1 時許，伊弟弟發現伊停放在新港路
    124 號旁之自用小客車車窗玻璃遭人砸毀，並通知伊，伊沒
    有看到是何人所為，但伊懷疑是被告所為，因伊未曾與人結
    怨，只有被告常常電話騷擾伊，所以伊懷疑是被告做的，同
    年7 月2 日凌晨1時5分左右，伊住處的鐵門、玻璃窗又遭人
    破壞，伊也沒有看到是何人所為，但是前天晚上8 點許，伊
    有與被告通電話，伊掛被告電話後，就發生砸門的事，伊懷
    疑是被告所為，之後伊裝設監視錄影機，於95年7 月12日凌
    晨2 時25分，被告跟其他伊不認識的二名男子，到伊苗栗縣
    後龍鎮○○里○ 鄰○○路122 號住宅潑油漆、砸壞鐵門，鐵
    門有被類似鐵條的物品戳破，監視錄影帶有錄到等語（見偵
    查卷第34、35頁及本院卷第22、23頁）；核與證人甲○○於
    偵查及本院審理時證稱：95年6 月1 日凌晨伊父親之自用小
    客車遭人砸破車窗玻璃，同年7 月2 日凌晨伊父母之住處被
    人破壞鐵門及玻璃，因為是半夜，沒有看到是何人所為，但
    是95年7 月12日凌晨2 時25分，伊父母住處又遭人撥漆、砸
    鐵門及玻璃窗，因為裝設監視錄影設備所以有錄到破壞的人
    ，總共有3 名男子，其中1 位是伊前夫丙○○，另2 人幫忙
    的，伊與被告有4 年的婚姻關係，伊從動作、身材可以確認
    就是被告，伊與被告離婚時，有約定由伊負擔每月房屋貸款
    新臺幣12,000元，但伊後來沒有付，被告就陸續來騷擾等語
    相符（見偵查卷第34頁及本院卷第26-28 頁），並有告訴人
    所有自小客車、住處鐵門及玻璃門遭人毀損之照片13張在卷
    可稽（見偵查卷第24-29、40頁）。
  (二)再觀諸卷附監視錄影設備翻拍之照片，確實可看見95年7 月
    12日上午2 時24分至27分間，先有一名手戴白色手套、穿著
    淺色短袖上衣、長褲，並附戴口罩之男子在告訴人住宅門口
    走動，有持油漆刷在鐵門上書寫文字的動作，另有2 名男子
    附戴口罩及手套，手持鐵條類之器具，向鏡頭左方鐵門位置
    敲打之動作，有卷附翻拍照片6 張可參（見偵查卷第17、18
    頁及本院卷第35-1至35-4頁），而其中手持油漆刷在鐵門書
    書文字之男子，雖因戴著口罩而無法觀察其臉部之特徵，惟
    該名男子已經證人甲○○明確指認係其前夫丙○○無訛，衡
    情證人甲○○與被告原為夫妻，共同生活4 年之久，對於被
    告之體型、動作、眉宇及舉手頭足間之特徵，當知之甚稔，
    其憑此確認該名男子確為被告丙○○乙節，尚非無據。況本
    院觀之該名男子之臉型、身高、體格確與到庭之被告相似，
    益徵證人甲○○之證述應堪採信。
  (三)又被告於偵查中供稱：伊從出生至今均居住於臺中，伊在苗
    栗縣或後龍地區並沒有朋友，伊於95年6 月至7 月間，未曾
    到過苗栗後龍，伊所使用之行動電話係0000000000號，該行
    動電話現在仍係伊所使用等語（見偵查卷第62頁），然依卷
    附檢察官向電信公司調取被告所使用之0000000000號行動電
    話通聯紀錄內容顯示，95年6 月1 日凌晨3 時45分至凌晨4
    時16分間，有3 通在苗栗縣之通話紀錄，基地台位置分別在
    苗栗縣苗栗市、苗栗縣後龍鎮、苗栗縣頭屋鄉、苗栗縣三義
    鄉，95年7 月2 日凌晨1 時22分至凌晨1 時27分間，亦有2
    通在苗栗縣之通話紀錄，基地台位置分別在苗栗縣苗栗市、
    苗栗縣公館鄉，而95年5 月31日、95年6 月1 日、95年7 月
    1 日及95年7 月2 日其餘之數拾通通話紀錄，基地台位置均
    在臺中縣市境內，此有和信雙向通聯紀錄18張在卷足稽（見
    偵查卷第41至56-1頁），足見被告確於96年6 月1 日凌晨、
    95年7 月2 日凌晨之案發時間出現在苗栗地區，其前揭辯稱
    ：95年6 、7 月間未曾到過苗栗地區云云，顯與事實不符，
    難以採信。參以依上開通聯紀錄內容可知，被告平日之活動
    區域係在臺中縣市，而其又自承在苗栗地區沒有友人，倘非
    前往告訴人住處尋釁，何以會如此巧合在凌晨時分，鮮少人
    活動之案發時間出現在其平日不會前往之苗栗地區？被告雖
    另於本院審理時辯稱：伊有5 支行動電話在使用，該000000
    0000號行動電話，是公司業務電話，放在車上，廠長、業務
    主任在跑業務，如果要用車就會開出去，也會使用伊的行動
    電話，不需要經過伊的同意，伊無法掌控云云（見本院卷第
    40頁）。然被告前揭所述，顯與其在偵查中尚未得知檢察官
    有調取其通聯紀錄時所述不符，其於偵查中所述，顯較於本
    院審理時已斟酌利害關係後所為之陳述較具可信度；且被告
    於95年8 月1 日下午7 時初次因本案接受司法警察詢問時，
    其所提供之聯絡電話除市內電話外，尚有該0000000000號行
    動電話，此有該警詢筆錄在卷可參（見偵查卷第5 頁），依
    常情而言，一般人因涉犯刑案而接受司法警察調查，並製作
    警詢筆錄時，其所留存之聯絡電話，當是隨時能連絡到本人
    之電話，少有留存非其本人所持用，擺放在公司業務用車輛
    內，大多是公司內之員工跑業務時所使用之電話之情事，其
    所述顯悖於常情，足見該0000000000號行動電話應係被告主
    要之聯絡電話甚明，其於本院始為前揭辯詞，應係事後卸責
    之詞，不足採信。
  (四)按認定犯罪事實所憑之證據，並不以直接證據為限，即綜合
    各種間接證據，本於推理作用，為認定犯罪事實之基礎，如
    無違背一般經驗法則，尚非法所不許，最高法院44年臺上字
    第702 號判例著有明文。本案綜合前揭事證，並揆諸最高法
    院前揭判例要旨，堪認被告有於附表所示之時地，分別以砸
    破、戳破、潑灑油漆之方式，損壞告訴人所有如附表所示之
    物，造成其汽車車窗玻璃破損、住宅鐵門破洞及污損、住宅
    玻璃窗破裂之事實，被告前揭所辯，無非事後卸責之詞，不
    足採信。本案事證明確，被告前揭犯行洵堪認定。
二、按被告丙○○於95年6 月1 日之毀損行為後，刑法業於94年
    2 月2 日修正公布，95年7 月1 日起施行。依修正後刑法第
    2 條第1 項「行為後法律有變更者，適用行為時之法律，但
    行為後之法律有利於行為人者，適用最有利於行為人之法律
    」規定，係規範行為後「法律變更」所生新舊法比較適用之
    準據法。然如新舊法處罰之輕重相同，即無比較適用之問題
    ，非刑法第2 條所指之法律有變更，即無本條之適用，應依
    一般法律適用原則，適用裁判時法。其為純文字修正者，更
    應同此（最高法院95年11月7 日第21次刑事庭會議決議參照
    ）。本案牽涉之新舊法比較部分如下：
  (一)刑法第354 條之毀損罪規定雖未修正，惟其法定刑除有期徒
    刑及拘役外，尚有罰金刑，而依95年7 月1 日施行刑法施行
    法第1 條之1 「中華民國94年1 月7 日刑法修正施行後，刑
    法分則編所定罰金之貨幣單位為新臺幣。94年1 月7 日刑法
    修正時，刑法分則編未修正之條文定有罰金者，自94年1 月
    7 日刑法修正施行後，就其所定數額提高為30倍。但72年6
    月26日至94年1 月7 日新增或修正之條文，就其所定數額提
    高為3 倍」之規定，及修正後刑法第33條第5 款規定：「主
    刑之種類如下：五、罰金：新臺幣1 千元以上，以百元計算
    之」，修正後之法律關於刑法第354 條之所得科處之最高罰
    金部分，與修正前相同，惟最低額部分，則由銀元1 元即新
    臺幣3 元，提高為新臺幣1 千元，是比較新舊法之結果，自
    以被告行為時即修正前之規定較有利於被告。
  (二)刑法第28條共犯之規定，修正前規定為：「二人以上共同實
    施犯罪之行為者，皆為正犯」，修正施行後則規定為：「二
    人以上共同實行犯罪之行為者，皆為正犯」，本條之修正理
    由係為排除陰謀共同正犯、預備共同正犯於本條所規定之正
    犯之外。故上開條文之修正，對被告而言並無較有利或不利
    之情形，是無新舊法比較之問題。
  (三)修正前刑法第51條規定：「數罪併罰，分別宣告其罪之刑，
    依左列各款定其應執行者：」其中第5 款規定：「宣告多數
    有期徒刑者，於各刑中之最長期以上，各刑合併之刑期以下
    ，定其刑期。但不得逾20年。」。修正後刑法第51條第5 款
    規定：「宣告多數有期徒刑者，於各刑中之最長期以上，各
    刑合併之刑期以下，定其刑期。但不得逾30年」，經比較結
    果，修正後刑法並非較有利於行為人，依刑法第2 條第1 項
    前段之規定，當應依修正前之規定，定其應執行之刑。
  (四)綜上，本件經綜合觀察全部罪刑比較之結果，就上開修正部
    分，認修正後之規定並非較有利於被告，依修正後刑法第2
    條第1 項前段規定，應適用被告行為時即修正前刑法之規定
    ，合先敘明。
三、按刑法第354 條之毀損罪，以使所毀損之物，失其全部或一
    部之效用為構成要件（參照最高法院29年上字第974 號、25
    年上字第825 號判例意旨）。本案被告丙○○砸破告訴人之
    車窗玻璃、戳破鐵門、砸破住宅玻璃窗、在鐵門上噴漆污損
    ，已造成上開物品全部或一部之效用喪失，核其所為，均係
    犯刑法第354 條之毀損罪。其於附表2 、3 所示時地，以一
    行為同時毀損告訴人住宅鐵門、玻璃窗等物，係侵害一個管
    理使用權，為想像競合犯，應論以一毀損器物罪。又其就附
    表3 所示之犯行，與另2 名不詳姓名成年人間，有犯意聯絡
    及行為分擔，均屬共同正犯。被告所犯上開3 次毀損犯行，
    犯意個別，行為無時間上之密接性，手段相異，應予分論併
    罰。爰審酌被告因離婚細故，不思以理性解決，屢屢以毀損
    他人器物之方式，宣洩情緒，造成告訴人財產損失及精神上
    之痛苦，其所為實不足取，且其犯後否認犯行，飾詞狡辯，
    毫無悔意，態度不佳，並兼衡其品行、犯罪手段、生活狀況
    、智識程度及犯罪所生之損害等一切情狀，分別量處如主文
    所示之刑，並諭知易科罰金之折算標準。又被告為附表1所
    示犯行時之刑法第41條第1 項前段係規定：「犯最重本刑為
    5 年以下有期徒刑以下之刑之罪，而受6 個月以下有期徒刑
    或拘役之宣告，因身體、教育、職業、家庭之關係或其他正
    當事由，執行顯有困難者，得以1 元以上3 元以下折算一日
    ，易科罰金」，而依修正前罰金罰鍰提高標準條例第2 條前
    段（現已刪除）規定，易科罰金折算標準就其原定數額提高
    為100 倍折算1 日，則被告行為時之易科罰金折算標準，最
    高應以銀元300 元即新臺幣900 元折算1 日，惟依修正公布
    施行後之刑法第41條第1 項前段規定：「犯最重本刑為5 年
    以下有期徒刑以下之刑之罪，而受6 個月以下有期徒刑或拘
    役之宣告者，得以新臺幣1 千元、2 千元或3 千元折算1 日
    ，易科罰金」，比較修正前後之易科罰金折算標準，以修正
    公布施行前之規定，較有利於被告，則應依刑法第2 條第1
    項前段，就被告附表1 所示犯行部分，適用修正前刑法第41
    條第1 項前段規定，定其折算標準。又本案被告所犯3 次之
    毀損罪時間，均係於96年4 月24日之前，且均無中華民國96
    年罪犯減刑條例所定不得減刑之情形，均合於同條例第2 條
    第1 項第3 款之規定，均減其前述宣告刑2 分之1 ，併依同
    條例第9 條之規定，就其減刑後之刑，諭知易科罰金之折算
    標準；暨定其應執行之刑，及諭知定執行刑後易科罰金之折
    算標準。
據上論斷，應依刑事訴訟法第284 條之1 、第299 條第1 項前段
，刑法第2 條第1 項前段、第28條、第354 條、第55條，修正前
刑法第41條第1 項前段、第51條第5 款，刑法施行法第1 條之1
，修正前罰金罰鍰提高標準條例第2 條，中華民國96年罪犯減刑
條例第2 條第1 項第3 款、第7 條、第9 條、第10條第1 項，判
決如主文。
本案經檢察官陳佞如到庭執行職務。
中　　華　　民　　國　　96　　年　　8 　　月　　23　　日
                  刑事第一庭    法　官　林佩儒
以上正本與原本無異
如不服本判決應於送達後10日內向本院提出上訴狀
   　　                     　　書記官　葉俊宏
中　　華　　民　　國　　96　　年　　8 　　月　　23　　日
附錄：本案論罪科刑法條全文
中華民國刑法第354條（毀損器物罪）
毀棄、損壞前二條以外之他人之物或致令不堪用，足以生損害於
公眾或他人者，處2年以下有期徒刑、拘役或5百元以下罰金。
附表：
┌───┬──────┬───────┬────────────────┐
│編號  │時間        │地點          │毀損手法及物品                  │
├───┼──────┼───────┼────────────────┤
│1     │95年6月1日凌│苗栗縣後龍鎮豐│以不明物砸毀乙○○所有之車號    │
│      │晨某時      │富里9鄰新港路 │MI-8663號自用小客車之車窗玻璃。 │
│      │            │124號旁       │                                │
├───┼──────┼───────┼────────────────┤
│2     │95年7月2日凌│苗栗縣後龍鎮豐│以不明物戳破乙○○住宅鐵門並打破│
│      │晨1時許     │富里9鄰新港路 │玻璃窗。                        │
│      │            │122號         │                                │
├───┼──────┼───────┼────────────────┤
│3     │95年7月12日 │苗栗縣後龍鎮豐│夥同另二名姓名年籍不詳之成年男子│
│      │凌晨2時25分 │富里9鄰新港路 │，共同在乙○○住宅大門潑灑油漆，│
│      │許          │122號         │另以類似鐵條之工具戳破鐵門，並打│
│      │            │              │破玻璃窗。                      │
└───┴──────┴───────┴────────────────┘
